【裁判字號】    90,台上,471
【裁判日期】    900208
【裁判案由】    煙毒
【裁判全文】
最高法院刑事判決                                  九十年度台上字第四七一號
    上  訴  人  甲○○
右上訴人因煙毒案件，不服台灣高等法院中華民國八十九年十月十九日第二審更審判
決（八十九年度重上更(四)字第一九一號，起訴案號：台灣台北地方法院檢察署八十六
年度偵字第二六六七六號），提起上訴，本院判決如左：
    主  文
原判決關於甲○○部分撤銷，發回台灣高等法院。
    理  由
本件原判決認定上訴人甲○○明知毒品海洛因為管制進出口之物品，竟基於運輸海洛
因走私進口之概括犯意。於民國八十六年十月間，至泰國向綽號「阿四」之不詳姓名
成年男子洽購海洛因。談妥交付價金後，取得一部分海洛因淨重一百四十九點七一公
克。旋於同年十一月二十五日，藏放於身上，搭機走私進入台灣地區。嗣上訴人於同
月二十六日，以新台幣（下同）十萬元之代價，託謝信寶（業經原審法院判刑確定）
前往泰國為其挾帶海洛因回台。二人即基於共同運輸海洛因走私進口之犯意聯絡，由
上訴人先聯繫「阿四」接待安排謝信寶在泰國之食宿。俟謝信寶於同月二十七日搭機
至泰國後，「阿四」交付以保險套包裝之海洛因五小塊，要謝信寶以肛門藏匿之方式
，挾帶回台交給上訴人。謝信寶乃於同年十二月一日下午，將海洛因自肛門塞入體內
。由於塞第五小塊時，肛門流血不止，故僅塞入四小塊，另一小塊未塞入者，交還「
阿四」。謝信寶即於當日下午五時四十分許，搭機返台。旋在中正機場為調查人員查
獲，取出塞藏於肛門內之海洛因四小塊淨重一百三十三點五七公克等情。因而撤銷第
一審關於上訴人運輸毒品（不含施用毒品）部分之判決，依想像競合犯關係，改判論
處上訴人共同連續運輸毒品罪刑，固非無見。
惟查：(一)審理事實之法院，對於被告有利及不利之證據，應從各方面詳予調查，期能
發現真實。又販賣毒品罪並不以販入後復行賣出為構成要件，祇要以營利為目的，將
毒品購入或賣出，有一於此，其犯罪即屬完成。本件據謝信寶於台北巿調查處供稱上
訴人係為販售，而走私海洛因回台（見偵查卷第九頁）。復於原審供述上訴人應該有
把毒品賣到南部，否則為何要買這麼多毒品，及要拿十萬元給伊，叫伊幫他帶回國各
等情（見原審法院更(四)卷第五○、一六三頁）。又自外國運輸毒品入境，係法定刑死
刑、無期徒刑之重罪。揆諸常情，若僅係供己施用，何以甘冒被判處死刑、無期徒刑
之重罪，鋌而走險自外國運輸毒品入境﹖而依原判決之記載，上訴人前後二次自泰國
走私回台之海洛因淨重計達二百八十三點二八公克，如供自己使用，則其每日需用量
若干﹖走私回台之海洛因可供多久之使用﹖其究係基於何「意圖」而販入前開鉅量海
洛因走私回台﹖此與判斷是否成立販賣毒品罪責攸關，饒有徹查明白之必要。乃原審
就上開疑點未詳加調查釐清，即遽謂上訴人被訴販賣毒品犯行係屬不能證明，自有調
查未盡及理由不備之違誤。(二)依原判決事實欄之記載，上訴人託謝信寶前往泰國挾帶
海洛因後，即聯繫「阿四」接待安排謝信寶在泰國之食宿。俟謝信寶搭機至泰國後，
「阿四」即交付以保險套包裝之海洛因五小塊，要謝信寶以肛門藏匿之方式，挾帶回
台交給上訴人。謝信寶即將「阿四」所交付海洛因中之四小塊自肛門塞入體內走私回
台，另一小塊未塞入者則交還「阿四」。則「阿四」就該次運輸海洛因走私回台之行
為，所擔任之角色如何﹖與上訴人及謝信寶有無犯意之聯絡及行為之分擔，而成立共
同正犯關係﹖尚非無疑，仍有深入研求之餘地。乃原審未詳予調查究明，難謂無調查
未盡及理由不備之違誤。(三)肅清煙毒條例第十二條前段所規定查獲之毒品，均沒收銷
燬之，乃刑法第三十八條第一項第一款之特別規定。此所稱「查獲」之毒品，係指有
罪判決書於事實欄內，已經認定為被告有罪事實之毒品，即足當之，不以經當場搜索
扣押者為必要，倘未能證明業已滅失，即應依上揭特別規定，諭知沒收銷燬。至於該
毒品係放置於國內或國外，如何予以沒收銷燬，乃屬執行問題。本件依原判決之記載
，上訴人先至泰國向「阿四」洽購海洛因，且談妥並交付價金。嗣「阿四」原將海洛
因五小塊交給謝信寶，要謝信寶以肛門藏匿之方式，挾帶回台交給上訴人。而謝信寶
將海洛因自肛門塞入體內時，僅能塞入四小塊，乃將未塞入之一小塊交還「阿四」。
則該未挾帶回台之一小塊海洛因，是否係上訴人所購買之毒品﹖其與上訴人為本件犯
罪有無關聯﹖如何不能宣告沒收銷燬﹖原審未詳實審究論述，即逕以該小塊海洛因已
在泰國交還「阿四」，且司法主權無法及於他國為由，而不予宣告沒收銷燬，自欠允
當。以上或為上訴意旨所指摘，或為本院得依職權調查之事項。上訴人上訴意旨指摘
原判決關於上訴人部分不當，非無理由，應認有發回更審之原因。至原判決不另為無
罪諭知部分，因公訴人認其與本件有罪部分，有裁判上一罪關係，應併予發回。
據上論結，應依刑事訴訟法第三百九十七條、第四百零一條，判決如主文。
中      華      民      國     九十     年      二      月      八      日
                              最高法院刑事第七庭
                                  審判長法官  吳  雄  銘
                                        法官  池  啟  明
                                        法官  石  木  欽
                                        法官  郭  毓  洲
                                        法官  吳  三  龍
      右正本證明與原本無異
                                              書  記  官
中      華      民      國     九十     年      二      月     十三     日
                                                                      Ｑ


司法院資訊處製作；財團法人民間司法改革基金會備份。
